臺灣臺南地方法院民事判決
109年度婚字第267號
原      告  鄭啓瑞
被      告  朱方輝（大陸地區人民）  


上列當事人間請求離婚事件，經本院於民國110年1月5日言詞辯
論終結，判決如下：
    主      文
准原告與被告離婚。
訴訟費用由被告負擔。
    事實及理由
一、原告起訴主張：
（一）兩造婚後，被告來臺與原告及原告母親同住在臺南市白河
      區住處，同住4、5個月後即回大陸，隔年8月才來臺，住1
      0日後又回大陸；106年被告來臺後，要原告在臺南市白河
      區租屋，被告住了10幾日後又說要回大陸，原告要被告留
      在臺灣，被告仍堅持要回去大陸，後來被告卻到高雄工作
      ，說是在機場遇到同鄉，同鄉要被告不要回大陸，被告在
      高雄居住到農曆過年才回大陸；107年5月被告來臺，原告
      在嘉義租屋讓被告居住，方便工作，原告也有去該租屋處
      居住，但被告都住在醫院，後來被告回大陸，原告就將嘉
      義租屋處退租，108年被告來臺，原告亦在嘉義租屋給被
      告居住，但被告只有來臺時住一晚即去醫院上班，之後回
      來就是要回大陸；108年11月被告來臺沒有跟原告說，直
      接住在醫院工作，之後就回大陸，原告因此曾訴請離婚，
      但因被告說要回來與原告同住，原告才撤回訴訟，然被告
      卻沒有回來與原告同住，都住在高雄，也不願意跟原告說
      高雄居住之地址。109年8月20日原告以通訊軟體問被告居
      住處所，被告回應：「不管你說什麼，我一定要把這個班
      顧完，我才會回嘉義，不然你去起訴，我來簽字，我們離
      婚，這個班上完，我們就去離婚，臺灣沒什麼值得我留戀
      的，更沒什麼我合（捨）不得的，我的心已死，回去就安
      度我的晚年」。被告來臺都在外擔任看護，不然就是回大
      陸居住8、9個月以上，逄年過節亦未與原告同住，兩造僅
      有夫妻之名，無夫妻之實，爰依民法第1052條第2項訴請
      離婚等語。
（二）爰聲明：請准原告與被告離婚。
二、被告則以：
（一）兩造結婚前，被告有告訴原告，被告小孩還小，大部分時
      間被告會回去大陸照顧小孩。兩造結婚時，被告小孩已經
      24歲。被告來臺灣工作都是長班（醫院2個月、居家4個月
      或7個月），今年因為疫情關係，雇主要求被告不要休假
      ；之前沒有疫情時，被告在醫院工作7天，就會回去住處
      ，住1天就又接工作。
（二）被告這次來臺灣後在高雄擔任看護，因為受照顧者有點古
      怪，被告只有跟原告說被告住在高雄，要原告放心，後來
      原告說移民署要知道被告之住處，被告於109年9月3日才
      傳地址給原告。被告從109年5月3日來臺後，沒有與原告
      同住過。被告原本看護之阿姨4個月後過世，被告有要原
      告在嘉義租屋，被告要回去，但原告不理會，剛好與前開
      阿姨同住之公公也需要看護，被告就繼續照顧。原告居住
      之白河區沒有被告工作之機會，嘉義工作比較多等語資為
      抗辯。
三、得心證之理由：
（一）查原告主張兩造於103年12月10日結婚，目前婚姻關係仍
      存續中之事實，為被告所不爭執，並有原告所提戶籍謄本
      在卷可稽，堪予認定。
（二）按結婚或兩願離婚之方式及其他要件，依行為地之規定，
      判決離婚之事由，依臺灣地區之法律；夫妻之一方為臺灣
      地區人民，一方為大陸地區人民者，其結婚或離婚之效力
      ，依臺灣地區之法律。臺灣地區與大陸地區人民關係條例
      第52條、第53條分別定有明文。查原告為臺灣地區人民，
      被告為大陸地區人民，則依上開規定，判決離婚之事由及
      離婚之效力，均應依臺灣地區之法律，合先敘明。
（三）次按婚姻乃一男一女之兩性結合，以組織家庭，共同生活
      為目的。故有足以破壞共同生活或難以維持共同生活之情
      事發生，允宜許其離婚以消滅婚姻關係。74年6月3日修正
      公布之民法親屬編，就裁判離婚之原因，為應實際需要，
      參考各國立法例，增設民法第1052條第2項，明定有同條
      第1項以外重大事由，難以維持婚姻者，亦得請求離婚。
      是對於家庭生活之美滿幸福，有妨礙之情形，即得認其與
      此之所謂難以維持婚姻之重大事由相當，最高法院79年度
      臺上字第1040號裁判可資參照。
   1、查原告主張被告婚後來臺多在外擔任看護，鮮少與原告同
      住，並經常返回大陸長期居住，嗣經原告於108年9月6日
      訴請離婚後（即本院109年度婚字第28號），因被告表示
      要返家與原告同住，原告乃撤回前開訴訟，惟被告仍未返
      家與原告同住，並拒絕告知其高雄居住處之地址，甚至於
      109年8月20日以通訊軟體向原告表示：「不管你說什麼，
      我一定要把這個班顧完，我才會回嘉義，不然你去起訴，
      我來簽字，我們離婚，這個班上完，我們就去離婚，臺灣
      沒什麼值得我留戀的，更沒什麼我合（捨）不得的」等情
      ，除有內政部移民署109年9月2日移署資字第1090089520
      號函檢送之入出國日期紀錄在卷可佐外，並經被告自承伊
      來臺灣都是接長班工作（醫院2個月、居家4個月或7個月
      ），工作結束回去住處1天就又接工作；109年5月3日伊來
      臺灣後，沒有與原告同住過，伊係到高雄擔任看護，原告
      每天打電話給伊，要伊回家，但伊都跟原告說這個班顧完
      就回來，伊一直沒有告訴原告伊高雄之地址，直至109年9
      月3日因原告表示移民署要知道伊地址，伊才傳地址給原
      告；109年8月20日伊有傳前開訊息予原告等語在卷可按，
      堪可採信。被告雖辯稱伊於兩造結婚前已告訴原告，伊大
      部分時間會回大陸照顧伊子女云云，惟除經原告否認外，
      被告亦陳稱其子女於兩造結婚時實已24歲，自難認被告有
      返回大陸與子女同住之必要，是被告所辯，不足採信。
   2、核諸兩造婚後，被告或因工作，或因返回大陸居住，已鮮
      少與原告共同生活，嗣於109年5月3日來臺後，亦未曾返
      家與原告同住，且遲不願將其居住地址告知原告，除與結
      婚之目的在營夫妻共同永久生活之本質有違外，被告並於
      109年8月20日向原告表示伊工作結束後，兩造就去離婚之
      意思，堪認兩造婚姻之誠摯、相互扶持基礎已嚴重動搖或
      流失殆盡，而有足以破壞共同生活或難以維持共同生活之
      情事發生，且此事由亦難認應由原告負較重之責任，則揆
      諸首揭說明，原告依民法第1052條第2項訴請離婚，應予
      准許。
四、訴訟費用負擔之依據：家事事件法第51條，民事訴訟法第78
    條。
中　　華　　民　　國　　110 　年　　1 　　月　　19　　日
                  家事法庭法　官　林育幟
以上正本係照原本作成。
如對本判決上訴，須於判決送達後20日內向本院提出上訴狀。如
委任律師提起上訴者，應一併繳納上訴審裁判費。
中　　華　　民　　國　　110 　年　　1 　　月　　19　　日
                          書記官　賴佳柔